臺灣嘉義地方法院交通事件裁定　　　　100年度交聲字第528號
原處分機關　交通部公路總局嘉義區監理所嘉義市監理站
異　議　人
即受處分人　許驛朋
上列異議人即受處分人因違反道路交通管理處罰條例案件，對於
交通部公路總局嘉義區監理所嘉義市監理站民國100年03月15日
嘉監義裁字第裁76-Z00000000號違反道路交通管理事件裁決書所
為之處分（原舉發通知單案號：內政部警政署國道公路警察局公
警局交字第Z00000000號），聲明異議，本院裁定如下：
    主  文
原處分撤銷。
許驛朋汽車駕駛人，行駛高速公路行車速度超過規定之最高時速
二十公里以上未滿四十公里，處罰鍰新臺幣參仟伍佰元，並記違
規點數壹點。
    理  由
一、聲明異議意旨略以：異議人即受處分人（下稱異議人）許驛
    朋於民國99年10月12日上午9時23分許，駕駛車牌號碼GA-90
    06號自用小客車行經國道二號東向5公里處，因汽車行駛高
    速公路速度超過規定最高速限而為警攔停舉發，惟異議人認
    為行經上述路段時並無違規超速行為，要求員警出示違規事
    證，該員警無法提出具體違規事證並欲開立罰單，異議人拒
    絕簽收罰單，員警表示將逕行寄送罰單。對此舉發行為，異
    議人多次透過內政部警政署國道公路警察局（下稱國道公路
    警察局）首長信箱提出申訴，且員警並非當場攔停，而係尾
    隨、並行，約5公里後突然搖下車窗攔停，異議人因此具狀
    提出聲明異議，請求撤銷該處分等語。
二、原處分意旨略以：異議人許驛朋於上開時間，駕駛前述自用
    小客車行駛於國道二號公路東向5公里處內側車道，員警以
    雷射測速器測得異議人行速為113公里，該路段限速90公里
    ，異議人超速23公里，員警遂依行駛高速公路速度超過規定
    最高速限之違規而攔停舉發，並填製國道公路警察局公警局
    交字第Z00000000號舉發違反道路交通管理事件通知單（下
    稱舉發通知單），爰經原處分機關於100年3月15日以嘉監義
    裁字第裁76-Z00000000號違反道路交通管理事件裁決書（下
    稱裁決書）認異議人違反道路交通管理處罰條例第33條第1
    項第1款、第63條第1項之規定，並依道路交通管理事件統一
    裁罰基準表，裁處異議人罰鍰5,200元，並記違規點數1點並
    無不當。
三、按汽車行駛於高速公路、快速公路或設站管制之道路，不遵
    使用限制、禁止、行車管制及管理事項之管制規則而有行車
    速度超過規定之最高速限或低於規定之最低速限行為者，處
    汽車駕駛人3,000 元以上6,000 元以下罰鍰，並記違規點數
    1 點，道路交通管理處罰條例第33條第1 項第1 款、第63條
    第1 項第1 款分別定有明文。
四、經查：
  (一)本件異議人於上揭時間，因駕駛前述自小客車，行經國道二
    號公路東向5公里處，為警以雷達測速器測得行速113公里，
    限速90公里，超速23公里而攔停舉發之事實，有國道公路警
    察局99年10月12日公警局交字第Z00000000號舉發通知單及
    交通部公路總局嘉義區監理所嘉義市監理站100年3月15日嘉
    監義裁字第裁76-Z00000000號所為之裁決書各1紙存卷可稽
    ，復經國道公路警察局第一警察隊查證無誤，有該局於99
    年11月9日答覆異議人以電子郵件傳送之公警一交字第09901
    73208號函在卷可據。
  (二)訊據異議人固不否認於上揭時地，駕駛車牌號碼GA-9006號
    自用小客車，為警攔停之事實，惟以前揭情詞置辯。然查，
    證人即舉發本件違規事件之國道公路警察局第一警察隊泰山
    分隊警員張維堯於本院訊問時具結證稱：99年10月12日其與
    同事駕駛巡邏車在國道二號東向5公里處執行勤務，當時車
    流量不大，其等所駕駛之巡邏車停在國道二號東向5公里處
    之路肩，伊站立在巡邏車外，手持雷射槍，針對行經該處之
    車輛進行雷射測速。測速時，會先就一、兩部車輛作例行性
    測速，以便核對其等目測速度之狀況。當時現場有3線車道
    ，最內側車道過5公里處慢慢縮減，伊目睹中線車道有1部汽
    車駕駛過來，此時內側車道又有1部速度更快速的汽車超越
    中線車道行駛，伊以速度較快之車輛測速，測得速度為113
    公里、測距254.9公尺，該車即為異議人所駕駛之車牌號碼
    GA-9006號賓士黑色自小客車。當地最高限速90公里，因而
    異議人超速23公里，其等即駕駛巡邏車跟隨異議人所駕駛之
    前述自小客車，約2分鐘後，行駛到有路肩之處，伊即示意
    異議人停車，異議人停車後，有出示雷射槍測速數據，並告
    知異議人有超速之違規行為，且向異議人索取證件查驗並開
    單。現場異議人要求出示測速之照片，然伊向異議人解釋其
    等所使用之手持式雷射槍並無拍照功能。因異議人拒絕簽收
    舉發通知單，伊告知繳納期限、違規事項、應到案時間、處
    所，並告知會將舉發通知單送達駕照所載地址，但伊忘記有
    無告知異議人得向監理站申訴。在該路段東向1.5公里之處
    ，即異議人前開違規地點之前方有「前有測速照相」告示牌
    ，惟當時伊並未將現場之告示牌拍照留存，而事後該告示牌
    更改設立地點在1.7公里處。伊自97年開始，即從事此類勤
    務，已有近3年之經驗。雷射槍測速之操作係透過雷射槍鏡
    頭中之紅點，即雷射光束瞄準之處，雷射是點對點，直線的
    光束，故而伊瞄準之車輛跟伊兩者間，直線距離並無其他障
    礙物阻擋，則所瞄準者即是測速之速度，目的物不會錯誤。
    伊所任職機關之申訴科交辦異議人申訴事項，伊有查證並答
    覆，答覆內容距事發時間較近，記憶較為清晰，確實舉發當
    時有重複扣雷射槍，有再次測到相同數據，再次扣下雷射槍
    扳機只消半秒鐘即可再測得數據等語明確（參本院卷第24頁
    至第26頁、第28頁至第29頁），並據其當庭提出現場照片、
    現場圖及雷射測速儀檢定合格證書各1件為憑。證人對當日
    所見違規情形於具結後堅證如上，足認其確係依自己親自見
    聞所得而為上開供述。佐以，本件舉發異議人所駕駛之上開
    自用小客車超速之違規事件所使用之測速儀，廠牌、型號、
    器號，詳如檢定合格證書，該儀器業經經濟部標準檢驗局檢
    定合格，其準確性毋庸置疑；且雷射測速儀係利用雷射光束
    瞄準同時於車道行駛車輛中之單一目標車進行偵測，偵測時
    不受其他車道上行駛中之車輛干擾及當時道路車流量之影響
    ，復參酌該檢定合格證書所載之內容，本件舉發地點所使用
    之雷射測速儀器，係125Hz非照相式規格，LTI廠牌之雷射測
    速儀，型號為ULTRALYTE100LR，器號為UX009028，檢定合格
    單號碼為JOGB0000000，於98年11月10日檢定合格，有效期
    限至99年11月30日等情，此有該局98年11月10日J00000000
    號雷射測速儀檢定合格證書1紙在卷足憑。足認該雷射測速
    儀器運作各項功能正常，且於測得異議人所有之上開車輛超
    速行駛之日，該雷射測速儀尚在檢驗合格有效期限內，是異
    議人確有於上開時、地，駕駛其所有之自用小客車，經雷射
    測速儀測得車速為113公里/小時（超速23公里），超速行駛
    之違規事實，堪以認定。
  (三)另依道路交通管理處罰條例第92條第4項規定，所定之違反
    道路交通管理事件統一裁罰標準表，其裁處罰鍰之標準，係
    依受處分人是否依舉發通知單上所載之「應到案日期」到案
    繳納，分成「期限內繳納或到案聽候裁決者」、「逾越應到
    案期限30日內，繳納罰鍰或到案聽候裁決者」、「逾越應到
    案期限30日以上60日以內，繳納罰鍰或到案聽候裁決者」、
    「逾越應到案期限60日以上，繳納罰鍰或到案聽候裁決者」
    4種裁罰標準。逾越期限愈多者，裁處之罰鍰愈高，因此如
    有客觀情形，受處分人不能依舉發通知單上所載應到案日期
    到案繳納罰鍰，或依其客觀情狀已與「期限內繳納或到案聽
    候裁決者」之情形相當時，即不宜依上開標準處罰。如仍依
    上開統一裁處標準裁處，即係對客觀上不可能或已依期限到
    案繳納之人，以其未依限到案繳納而加重其處罰，於法有違
    ，於理不合。又按違反道路交通管理事件之處罰機關，得於
    適當地點設置陳述室，供違規行為人於裁決前，陳述被舉發
    之違規事實。違反本條例行為之處罰，處罰機關於裁決前，
    應給予違規行為人陳述之機會；違規行為人陳述時，得交付
    違反道路交通管理事件陳述單，請其自行填明或由處罰機關
    指定人員代為填寫，並由陳述人簽章後處理之。違反道路交
    通管理事件統一裁罰基準及處理細則（下稱裁罰基準及處理
    細則）第37條、第40條分別有明訂。再按道路交通管理處罰
    條例第87條第1項規定：受處分人不服第8條主管機關所為之
    處罰，得於接到裁決之翌日起20日內向管轄地方法院聲明異
    議。又聲明異議係不服裁決處分之請求救濟方法，故當事人
    於聲明異議期限內表示不服，無論其形式上誤用何字樣，仍
    不妨礙其提起聲明異議之效力，最高法院88年度台抗字第11
    4號裁定意旨參照。查本件異議人於上揭時、地，經警舉發
    有行駛高速公路速度超過規定最高速限之違規之事實，業經
    本院認定如前，而本件舉發通知單上所載應到案日期，為99
    年10月27日，該舉發通知單係以郵寄方式送達予異議人乙節
    ，並據異議人及證人是認在卷；又異議人於收受送達該舉發
    通知單前，即已分別於舉發通知單完成後之99年10月14日、
    21日、26日各以電子郵件向國道公路警察局陳述不服舉發意
    旨一情，並有異議人提出之GMail電腦畫面10紙可佐。參酌
    上開最高法院裁定意旨，對於裁決機關所為處分向法院聲明
    不服請求救濟之方式，猶不拘泥於形式，則就處罰機關及舉
    發機關間，各階段之程序，尤應如是認定。是以，該舉發通
    知單送達異議人後，異議人於應到案日前，已多次表達不服
    舉發通知單之旨，原舉發機關即應依裁罰基準及處理細則第
    28條規定將該舉發違反道路交通管理事件有關文書或電腦資
    料連同有暫代保管物件者之物件送由該管機關，於舉發之日
    起4日內移送處罰機關。又異議人於99年10月14日之後所提
    出之陳述意見電子郵件，其形式上雖非陳述單，然實際係表
    示對原舉發機關所為舉發通知單之內容不服，甚為明確，參
    照上揭說明，異議人縱係以電子郵件向原舉發機關就舉發內
    容陳述，又即令原舉發機關並未依據上開規定移送相關資料
    ，並不妨礙其已於期限內繳納或到案聽候裁決之真意及效力
    ，而異議人既已於舉發通知單所載應到案期限內到案陳述不
    服舉發，原處分機關如認為違規事實無誤，依上開裁罰基準
    及處理細則第41條第4項暨違反道路交通管理事件統一裁罰
    基準表之規定，應對異議人掣開裁決書，處以最低額之罰鍰
    。是原處分機關嗣以異議人逾越應到案期限60日以上，逕予
    裁處異議人罰鍰5,200元，顯與依法行政原則有違，此部分
    之裁決實有不當。
五、綜上所述，本件異議人確有於上揭時、地，駕車超速20公里
    以上未滿40公里之違規行為，惟異議人已於舉發通知單所載
    應到案期限內到案陳述不服舉發，原處分機關既認違規事實
    無誤，即應依上開裁罰基準及處理細則第41條第4項暨違反
    道路交通管理事件統一裁罰基準表之規定，對異議人處以最
    低額之罰鍰，而原處分機關逕行裁處異議人最高額罰鍰5,20
    0元並記違規點數1點，尚有違誤。本件異議人之異議雖無理
    由，然原處分機關所為之處分既有未當，自應將原處分撤銷
    ，依道路交通管理處罰條例第33條第1項第1款、第63條第1
    項第1款及違反道路交通管理事件統一裁罰基準表規定，改
    諭知異議人處最低額罰鍰3,500元，並記違規點數1點，以資
    適法。
據上論斷，依道路交通管理處罰條例第87條第2項、道路交通事
件處理辦法第19條前段，裁定如主文。
中    華    民    國   100    年    4     月    29    日
                     交通法庭   法  官  呂美玲
上列正本證明與原本無異。
如不服本裁定，應於裁定送達後5日內向本院提出抗告狀（應附
繕本）。
中    華    民    國   100    年    4     月    29    日
                                書記官  洪敏芳